臺灣高等法院臺中分院民事裁定　94年度破抗字第6號
抗　告　人　甲○○　　住彰化縣.
上列抗告人因聲請宣告破產事件，對於民國94年3月15日臺灣彰
化地方法院94年度破字第4號所為裁定提起抗告，本院裁定如下
：
      主  文
抗告駁回。
抗告程序費用由抗告人負擔。
      理  由
一、本件聲請意旨略以：聲請人即抗告人經商，因整體經濟環境
    不景氣，造成呆帳不斷；抗告人之資產現有位於彰化縣花壇
    鄉○○段九二四號土地、彰化縣員林鎮○○段一０九二之一
    號土地、彰化縣員林鎮○○段一０九二之五號土地、及位於
    彰化縣員林鎮○○段九二一建號之房屋（門牌：彰化縣員林
    鎮○○○路一九二巷八號），前揭資產共計新臺幣（下同）
    一千三百九十一萬八千六百元；惟有債務總計二千零三十三
    萬一千四百二十二元，該資產顯不足以清償上開債務，為此
    聲請宣告破產等語。
二、原審以抗告人之財產有扣除有別除權之抵押權，抗告人已無
    資力可供支付為財團費用之破產管理費用；參照上開破產法
    之規定，財團費用應先於破產債權受清償，而抗告人之財產
    顯然不足清償財團費用，其餘破產債權自無從依破產程序受
    償，本件相對人所有財產，既不足以支應財團費用，破產程
    序自無開始之必要，抗告人聲請宣告破產即無理由，予以駁
    回。
三、抗告意旨略以：原審認抗告人財產價值為新台幣（以下同）
    7,321,298元，係依照公告現值及房屋課稅現值顯然低估，
    又高估破產管理人管理費用，並提出抗告人自行委託資誠不
    動產鑑定股份有限公司鑑定報告書為證，求為廢棄原裁定云
    云。
四、按在破產宣告前，對於債務人之財產有質權、抵押權或留置
    權者，就其財產有別除權。有別除權之債權人，不依破產程
    序而行使其權利。又財團費用及財團債務，應先於破產債權
    ，隨時由破產財團清償之；破產宣告後，如破產財團之財產
    不敷清償財團費用及財團債務時，法院因破產管理人之聲請
    ，應以裁定宣告破產終止，另破產管理人之報酬為財團費用
    ，此破產法第一百零八條、第九十五條、第九十七條、第一
    百四十八條分別定有明文。如債務人之財產，於破產宣告前
    ，已有質權、抵押權或留置權，該等別除權之債權人行使權
    利後，債務人實質上已無財產，或其財產已不足支付財團費
    用，破產財團自無由從成立，為債權人及債務人之利益，即
    無宣告債務人破產之實益。又法院依破產法第六十三條第二
    項規定，就破產之聲請得依職權為必要之調查，若債務人確
    係毫無財產，則破產財團即不能構成，至若破產財團雖勉可
    組成，然其破產財團之財產尚不足清償破產程序之費用，自
    無法清償破產債權，參酌前開條文規定之意旨，即無進行破
    產程序之必要，而應駁回破產之聲請。
五、查抗告人現有位於彰化縣花壇鄉○○段924號土地（以下簡
    稱924號土地）、彰化縣員林鎮○○段1092-1號土地（以下
    簡稱1092-1號土地）、彰化縣員林鎮○○段1092-5號土地（
    以下簡稱1092-5號土地），原審分別依卷附土地登記謄本所
    載之公告現值，及抗告人所有之該土地之應有部分面積，核
    算其價值分別為：四百六十一萬四千元、二百零三萬七千元
    、二十三萬五千一百九十八元，另位於彰化縣員林鎮○○段
    921建號房屋（以下稱921建號房屋），依課稅現值為四十三
    萬五千一百元，亦有彰化縣稅捐稽徵處員林分處九十四年三
    月九日彰稅員分二密字第０９４００１０１８５號函附卷可
    憑，是抗告人其現有資產：土地及房屋共計七百三十二萬一
    千二百九十八元。另按擔任破產管理人，稅捐稽徵機關按標
    的物財產價值百分之九計算收入，此有稽徵機關核算九十二
    年度執行業務者收入標準（九十三年六月二日公布）在卷可
    參，爰核定本件之破產管理人管理費用，至少要多於七百三
    十二萬一千二百九十八元之百分之九以上，即六十五萬八千
    九百十七元。縱依抗告人抗告本院所提私下委託資誠不動產
    鑑定股份有限公司鑑定結果：924號土地價值為7,327,635元
    ，1092-1號土地、1092-5號土地、921建號房屋價值5,638,4
    40元，其破產管理人報酬依前述百分之九核算為1,166,947
    元。又上開土地以公告現值核算增值稅924號土地為1,392,1
    04元、1092-1號土地為414,893元、1092-5號土地為57,994
    元。另924號土地設定抵押權謝章、沈芳雄3,850,000元、
    施金枝2,000,000元，合計5,850,000元，1092-1號土地、10
    92-5號土地、921建號房屋設定抵押權蔡因（繼承人江素
    珍）1,000,000元、施美花3,600,000元，合計4,600,000元
    ，不但為抗告人所自承，亦有各該土地及建物登記謄本可稽
    。則924號土地評估價值7,327,635元扣除增值稅1,392,104
    元、抵押權5,850,000元，僅餘85,531元；另1092-1號土地
    、1092-5號土地、921建號房屋評估價值5,638,440元扣除增
    值稅414,893元、57,994元、抵押權4,600,000元，餘額565,
    553元，全部資產餘額共計651,084元，顯不足支付如前述計
    算之財團費用破產管理人之報酬1,166,947元。其餘破產債
    權自無從依破產程序受償，本件相對人所有財產，既不足以
    支應財團費用，破產程序自無開始之必要，抗告人聲請宣告
    破產即無理由，原審駁回抗告人之聲請，並無不合。抗告人
    仍執前詞此指摘原裁定不當，求為廢棄，為無理由。
六、依破產法第五條、民事訴訟法第四百九十五條之一第一項、
    第四百四十九條第一項、第九十五條、第七十八條裁定如主
    文。
中　　華　　民　　國　　94　　年　　6 　　月　　23　　日
                  民事第四庭審判長法　官  黃斐君
                                  法　官  陳蘇宗
                                  法　官  張鑫城
以上正本係照原本作成。
如不服本裁定應於裁定送達後十日內向本院提出抗告理由狀（須
按他造人數附具繕本），並繳納抗告裁判費新臺幣壹仟元，及委
任律師或具律師資格之人為訴訟代理人。
                                  書記官  陳文琴
中　　華　　民　　國　　94　　年　　6 　　月　　27　　日
                                                      Ｈ
